【裁判字號】    99,簡,177
【裁判日期】    990906
【裁判案由】    債務人異議之訴
【裁判全文】
高雄高等行政法院簡易判決
                                       99年度簡字第177號
原      告  甲○○
            乙○○○
被      告  財政部臺灣省南區國稅局
代  表  人  丙○○局長
訴訟代理人  張寶分
            丁○○
上列當事人間債務人異議之訴事件，原告提起行政訴訟，本院判
決如下：
    主  文
原告之訴駁回。
訴訟費用由原告負擔。
    事實及理由
一、程序事項︰
    本件被告代表人原為邱政茂局長，嗣變更為丙○○局長，被
    告以新任代表人聲明承受訴訟，有被告民國99年7月2日南區
    國稅法一字第0990078484號函附卷可稽，核無不合，應予准
    許。
二、事實概要︰
    緣原告為納稅義務人楊榮茂（92年6月25日死亡）之繼承人
    ，楊榮茂生前滯欠89年度綜合所得稅新台幣（下同）101,7
    37元（不含滯納利息）逾期未繳納，經被告所屬屏東縣分局
    （下稱屏東縣分局）於91年11月25日移送法務部行政執行署
    屏東行政執行處（下稱屏東行政執行處）強執執行，僅受償
    277元，已無其他可供執行之財產，該處於94年6月21日核發
    債權憑證結案。嗣屏東縣分局查得原告等人並未聲請拋棄或
    限定繼承，且有財產所得，於96年5月11日提出債權憑證，
    以原告等繼承人為義務人再次移送屏東行政執行處強制執行
    ，該處先於97年4月29日以屏執平96年度綜所稅執字第33338
    號核發之執行命令扣押原告金融帳戶存款，因原告甲○○聲
    明異議，請求暫停該執行命令，案經屏東縣分局同意俟法務
    部行政執行署台北行政執行處（下稱台北行政執行處）執行
    扣押原告甲○○薪資完畢再繼續執行，屏東行政執行處乃延
    至98年12月16日以屏執平96年綜所稅執字第00033338號執行
    命令，收取前已扣押之原告存款，原告不服，遂提起本件行
    政訴訟。
三、本件原告主張︰
(一)、原告甲○○、乙○○○之被繼承人楊榮茂，生前名下所有台
    北市○○區○○段○○段91地號及其上房屋門牌號碼台北市
    ○○區○○○路71號地下室之房地，係第三人盧文城所信託
    登記，因楊榮茂生前負債，經債權人聲請拍賣上開房地，不
    足清償，尚積欠地價稅及房屋稅等30多萬元，楊榮茂於92年
    6月25日死亡，被告卻對原告甲○○在台灣銀行中屏分行等
    金融機關之存款查封及對原告乙○○○在台灣銀行高樹分行
    存款強制執行。
(二)、「按行政執行名義成立後，如有消滅或妨害債權人請求之事
    由發生，不論其執行名義為何，於強制執行程序終結前應許
    債務人提起異議之訴，以排除強制執行。行政訴訟法第307
    條前段規定：『債務人異議之訴，由高等行政法院受理』，
    應認其係屬行政訴訟法關於債務人異議訴訟類型之規定。雖
    該條係列於同法第8篇，但既未明定僅以同法第305條第1項
    或第4項規定之執行名義為強制執行者為限，始有其適用，
    則行政處分之受處分人，於行政機關以行政處分為執行名義
    行強制執行時，如於執行名義成立後有消滅或妨礙債權人請
    求之事由發生，亦得於強制執行程序終結前，向高等行政法
    院提起債務人異議之訴。」有最高行政法院97年5月1日決議
    可參。被告所主張楊榮茂欠稅年度為90年等，未見有詳細之
    計算方式，且年限已久，時效早已消滅，突於98年又再向原
    告聲請強制執行，況被告先前同一執行名義，已向原告甲○
    ○執行存款、薪水，應已獲滿足清償，已無欠稅等情，並聲
    明求為判決(一)屏東行政執行處96年綜所稅執字第00033338號
    執行命令所憑執行名義撤銷。(二)訴訟費用由被告負擔。
四、被告則以︰
(一)、查納稅義務人（被繼承人）楊榮茂滯欠未申報核定之89年度
    綜合所得稅，繳納期間為91年8月16日至91年8月25日，核定
    通知書及繳款書於91年8月8日由其配偶即原告乙○○○簽收
    ，合法送達，因未於法定期間內申請復查而告確定在案，經
    屏東縣分局於91年11月25日移送屏東行政執行處強制執行，
    不足清償而於94年6月21日獲核發債權憑證結案；復於96年5
    月11日移送屏東行政執行處強制執行繼承人之財產所得。按
    原告等繼承人並未聲請拋棄或限定繼承，依修正前民法第11
    48條規定，應承受被繼承人財產上之一切權利、義務，是屏
    東行政執行處就原告名下財產為執行，於法尚無不合。至本
    件之徵收期間自繳納期間屆滿之翌日起算5年，核為91年8月
    26日至96年8月25日，而屏東縣分局於96年5月11日提出債權
    憑證再移送屏東行政執行處，依稅捐稽徵法第23條第1項規
    定，尚未逾徵收期間，原告主張已罹時效消滅云云，顯係誤
    解。
(二)、原告主張楊榮茂生前所有台北市○○段○○○○路71號地下
    室之房地，為第三人信託登記乙節；查該房地因有營利事業
    設籍營業之事實，財政部台北市國稅局大安分局依公證租賃
    資料核課楊榮茂租賃所得，並通報屏東縣分局歸課其89年度
    綜合所得稅，原告等繼承人提示與該第三人間民事給付訴訟
    判決，核與本案無涉，縱提示楊榮茂與第三人所訂契約書，
    仍難認該屋係屬第三人所有，本件核課登記所有權人楊榮茂
    之租賃所得，並無違誤。
(三)、末查屏東行政執行處前於97年4月29日以96年度綜所稅執字
    第33338號核發之執行命令扣押原告金融帳戶存款，因原告
    甲○○於97年5月14日聲明異議，稱其每月薪資經台北行政
    執行處扣押3分之1及繳納房屋貸款後餘額已難維持生活所必
    須，請求暫停該執行命令，故屏東縣分局同意俟台北行政執
    行處執行完畢再繼續執行，屏東行政執行處乃延至98年12月
    16日始以屏執平96年綜所稅執字第00033338號執行命令，收
    取前已扣押之存款；至台北行政執行處扣押原告甲○○薪資
    之執行命令為96年5月30日北執戊91年地稅執字第00014929
    號，係受理台北市稅捐稽徵處大安分處移送被繼承人楊榮茂
    滯欠89年度地方稅案所為執行，與本案無涉。
(四)、綜上所述，本件並無其他消滅或妨礙被告請求之事由存在，
    原告請求撤銷執行名義，顯無理由等語，資為抗辯，並聲明
    求為判決駁回原告之訴。
五、本件事實概要欄所載事實，有屏東行政執行處96年度綜所稅
    執字第33338號執行案卷可稽，且經兩造分別陳明在卷，堪
    以認定。兩造所爭執者厥為被告移送行政執行處執行之債權
    是否業已消滅，即據以執行之執行名義應否撤銷。經查：
(一)、按「債務人異議之訴，由高等行政法院受理；其餘有關強制
    執行之訴訟，由普通法院受理。」行政訴訟法第307條定有
    明文。又「按行政執行名義成立後，如有消滅或妨礙債權人
    請求之事由發生，不論其執行名義為何，於強制執行程序終
    結前應許債務人提起異議之訴，以排除強制執行。行政訴訟
    法第307條前段規定：『債務人異議之訴，由高等行政法院
    受理』，應認其係屬行政訴訟法關於債務人異議訴訟類型之
    規定。雖該條係列於同法第8編，但既未明定僅以同法第305
    條第1項或第4項規定之執行名義為強制執行者為限，始有其
    適用，則行政處分之受處分人，於行政機關以行政處分為執
    行名義行強制執行時，如於執行名義成立後有消滅或妨礙債
    權人請求之事由發生，亦得於強制執行程序終結前，向高等
    行政法院提起債務人異議之訴。」最高行政法院97年5月份
    第1次庭長法官聯席會議(一)決議有案，是以如於執行名義成
    立後有消滅或妨礙債權人請求之事由發生，得於強制執行程
    序終結前，向高等行政法院提起債務人異議之訴。而所謂消
    滅債權人請求之事由，係指足以使執行名義之請求權及執行
    力消滅之原因事實，如清償、提存、抵銷、免除、混合、債
    權之讓與、債務之承擔、解除條件之成就、和解契約之成立
    等，始足當之。
(二)、經查，債務人異議之訴，應於強制執行開始後，強制執行程
    序終結前始得提起，苟於執行程序尚未開始或於執行終結後
    提起，則無以排除強制執行，此觀之前揭最高行政法院97年
    5月份第1次庭長法官聯席會議(一)決議自明。本件被告就原告
    被繼承人楊榮茂89年度綜合所得稅事件，於96年6月14日移
    送屏東行政執行處執行，經屏東行政執行處執行原告於金融
    機構存款，已全額清償，業經被告訴訟代理人陳述甚詳（詳
    本院99年8月17日調查筆錄），並有屏東行政執行處執行卷
    足稽，則本件執行程序既已終結，原告提起本件債務人異議
    之訴，即有不合，應予駁回。
(三)、又「稅捐之徵收期間為5年，自繳納期間屆滿之翌日起算；
    應徵之稅捐未於徵收期間徵起者，不得再行徵收。但於徵收
    期間屆滿前，已移送法院強制執行，或已依強制執行法規定
    聲明參與分配，或已依破產法規定申報債權尚未結案者，不
    在此限。．．．稅捐之徵收，於徵收期間屆滿前已移送執行
    者，自徵收期間屆滿之翌日起，5年內未經執行者，不再執
    行，其於5年期間屆滿前已開始執行，仍得繼續執行；但自5
    年期間屆滿之日起已逾5年尚未執行終結者，不得再執行。
    本法中華民國96年3月5日修正前已移送執行尚未終結之案件
    ，自修正之日起逾5年尚未執行終結者，不再執行。」為稅
    捐稽徵法第23條第1項、第4項及第5項所明定。查本件納稅
    義務人即原告被繼承人楊榮茂滯欠未申報核定之89年度綜合
    所得稅，繳納期間為91年8月16日至91年8月25日，核定通知
    書及繳款書於91年8月8日由原告乙○○○簽收，有繳款書及
    送達回執影本附於原處分卷可稽，楊榮茂未於法定期間內申
    請復查而告確定，是本件之徵收期間自繳納期間屆滿之翌日
    起算5年，應至96年8月25日止，然屏東縣分局於91年11月25
    日移送屏東行政執行處強制執行，不足清償而於94年6月21
    日核發債權憑證，復於96年5月11日移送屏東行政執行處強
    制執行，揆諸前開規定，並未罹於時效而消滅，原告主張已
    罹於時效消滅云云，並不可採。
(四)、綜上所述，本件執行程序業已絡結，原告提起債務人異議之
    訴，即有不合；況且本件並無消滅或妨礙債權人請求之事由
    ，原告遽予提起本件債務人異議之訴，為無理由，應予駁回
    。又本件事證已臻明確，兩造其餘攻擊防禦方法，均核與本
    件判決結果不生影響，爰不一一論述，附此敘明。另本件為
    簡易訴訟事件，爰不經言詞辯論為之。
六、據上論結，本件原告之訴為無理由，依行政訴訟法第233條
    第1項、第236條、第98條第1項前段、第104條、民事訴訟法
    第85條第1項前段，判決如主文。
中    華    民    國    99    年    9     月    6     日
              高雄高等行政法院第四庭
                              法  官  戴  見  草
以上正本係照原本作成。
如不服本判決，應於送達後20日內，向本院提出上訴狀並表明上
訴理由，如於本判決宣示後送達前提起上訴者，應於判決送達後
20日內補提上訴理由書（須按他造當事人人數附繕本）。
中    華    民    國    99    年    9     月    6     日

                              書記官  江  如  青
附註：
行政訴訟法第235條（第1項、第2項）：
對於適用簡易程序之裁判提起上訴或抗告，須經最高行政法院之
許可。
前項許可，以訴訟事件所涉及之法律見解具有原則性者為限。

司法院資訊處製作；財團法人民間司法改革基金會備份。
